【裁判字號】    98,消債更,929
【裁判日期】    980622
【裁判案由】    聲請更生程序
【裁判全文】
臺灣高雄地方法院民事裁定           98年度消債更字第929號
聲  請  人  甲○○
上列當事人聲請消費者債務清理事件，本院裁定如下：
    主  文
聲請駁回。
聲請費用由聲請人負擔。
    理  由
一、聲請意旨略以：聲請人前未曾依「中華民國銀行公會會員辦
    理消費金融案件無擔保債務協商機制」請求共同協商債務清
    償方案，後於消費者債務清理條例施行後乃向最大債權金融
    機構即國泰世華台銀行請求協商而未成立，而聲請人對金融
    機構因消費借貸所負之債務計達新台幣（下同）2,784,470
    元，惟聲請人每月薪資約30,000元，於扣除必要生活費用15
    ,500 元 及房屋貸款6,000 元後，業幾無法維生而已不能清
    償債務，而聲請人所負無擔保或無優先權之債務總額並未逾
    1, 200萬元，復未經法院裁定開始清算程序或宣告破產，爰
    依法聲請更生等語。
二、按債務人與金融機構協商成立者，不得聲請更生或清算，但
    因不可歸責於己之事由，致履行顯有重大困難者，不在此限
    ；本條例施行前，債務人依金融主管機關協調成立之中華民
    國銀行公會會員辦理消費金融案件無擔保債務協商機制與金
    融機構成立之協商，準用前項之規定，消費者債務清理條例
    第151 條第5 項、第6 項分別定有明文。衡諸債之關係，係
    以當事人間之信賴關係為基礎，為社會經濟組織之重要支柱
    ，故當事人於以法律行為追求自己之利益之際，亦應顧及對
    方之利益，並考量債權債務在社會上之作用，本於誠實及信
    用之原則，行使債權及履行債務。是對於已陷入經濟上困境
    之消費者，若任其於惡性循環之債務窘境中自生自滅，將衍
    生嚴重之社會問題，難以維持安定之社會經濟秩序，故為兼
    顧債權人、債務人雙方之利益，對陷於經濟上困境之消費者
    ，乃允其於消費者債務清理條例施行後，得選擇以重建型之
    更生程序或清算型之清算程序清理其債務，藉以妥適調整債
    務人與債權人及其他利害關係人間之權利義務關係，保障債
    權人獲得公平受償，並謀求消費者經濟生活之重建復甦機會
    。惟對於已與金融機構協商成立，或於本條例施行前，已依
    金融主管機關協調成立之中華民國銀行公會會員辦理消費金
    融案件無擔保債務協商機制與金融機構成立協商之債務人，
    若非因不可歸責於己之事由，致履行顯有重大困難，僅係為
    圖謀減免債務，而不為債務之履行，自有違債權契約為誠信
    契約之本旨，故依消費者債務清理條例第151 條第6 項準用
    同條第5 項前段之規定，不得聲請更生或清算，始能避免肇
    致道德危險。次按聲請更生或清算不合程式或不備其他要件
    者，法院應以裁定駁回之，但其情形可以補正者，法院應定
    期間先命補正，消費者債務清理條例第8 條亦有明文規定。
三、經查：
  (一)聲請人主張其於前業向最大債權金融機構即國泰世華銀行請
    求共同協商債務清償方案，惟於98年4 月17日業經該銀行通
    知此有聲請人提出之前置協商不成立通知書乙紙在卷可稽，
    則依前揭條文之規定及說明，其自應有不能清償債務或有不
    能清償之虞，且此情形業使其陷於經濟上之困境時，法院始
    須准之進行更生或清算。
  (二)聲請人自95年間即任職於中鋼保全股份有限公司，工作均未
    變更；其96年度之所得總額為453,453 元，其每月之平均所
    得為37,788元；97年度之所得總額則為463,701 元，每月之
    平均所得為38,642元，有聲請人之96年度高雄縣政府地方稅
    務局綜合所得稅各類所得資料清單及97年度財政部高雄市國
    稅局綜合所得稅各類所得資料清單在卷可稽，而聲請人目前
    仍任職中鋼保全股份有限公司，且其未自承有遭公司減薪之
    情，足證聲請人稱伊月薪僅有30,000元云云，應非可採，承
    開說明，聲請人目前每月薪資應以38,642元為計。
  (三)聲請人主張每月支出房貸6,000 元云云。按聲請人全國財產
    稅總歸戶財產查詢清單所載，其名下並未有土地或房屋，則
    房貸支出顯非聲請人名下之債務，是聲請人主張房貸支出等
    語，無足可採。
  (四)聲請人另主張每月支出之必要費用為15,500元，包括基本生
    活費用生活費用10,000元、交通費3,500 元及家用雜費2,00
    0 元。惟按，消費者債務清理條例之立法意旨，乃在於幫助
    陷於經濟上困境之債務人，得藉由更生或清算程序，走出經
    濟困境，避免走向絕路，實現憲法所保障之生命權，並非在
    幫助債務人保持其舊有之生活水平。因此在考量所謂之「生
    活必要性支出」，自以維持一般人最低生活水平所需為準。
    經查：聲請人居住於高雄縣，有其戶籍謄本在卷可憑，參諸
    98年度高雄縣每人每月最低生活費為9,660 元，聲請人每月
    基本生活開銷於9,660 元內，核屬必要，逾此範圍之支出尚
    無可採。則以聲請人目前每月薪資38,642元，扣除抗告人每
    月必要生活費用9,660 元，尚餘28,982元可供償債。
  (五)則以聲請人目前所負債務2,784,470 元，除以聲請人每月可
    供清償之28,928元，如不計算利息，抗告人約於96個月（2,
    784,470 ÷28,982＝96）內即可償債完畢，而抗告人係65年
    7 月2 日出生，現年32歲，其工作能力正值日盛，故依其情
    況自尚不得認已有不能償債務或有不能清償之虞之情事，所
    為不能清償之主張自無足採。
四、綜上所述，聲請人平均之月收入扣除最低生活費後，尚無「
    不能清償債務或不能清償之虞」，其更生之聲請即不符消費
    者債務清理條例第3 條所定要件，且上開欠缺又屬無從補正
    ，依首揭說明，自應駁回其聲請，爰裁定如主文。
中    華    民    國    98    年    6     月    22    日
                  民事第一庭   法    官  張茹棻
上為正本係照原本作成。
如對本裁定抗告須於裁定送達後10日內向本院提出抗告狀，並繳
納裁判費新台幣1,000元。
中    華    民    國    98    年    6     月    22    日
                              書 記 官  黃美秀


司法院資訊處製作；財團法人民間司法改革基金會備份。
